【裁判字號】    94,訴,5823
【裁判日期】    950421
【裁判案由】    返還借款
【裁判全文】
臺灣臺北地方法院民事判決              94年度訴字第5823號
原      告  丙○○
訴訟代理人  乙○○
            朱正剛律師
被      告  丁○○
訴訟代理人  陳殷朔律師
上列當事人間請求返還借款事件，本院於民國95年 3月17日言詞
辯論終結，判決如下：
    主      文
原告之訴及假執行之聲請均駁回。
訴訟費用由原告負擔。
    事實及理由
一、原告主張：兩造於民國87年12月間簽訂協議書，確認被告積
    欠原告新台幣 (下同)2,775,023 元，被告依協議書第2條前
    段之約定，應自88年2 月起每月清償10萬元，被告並開立12
    張支票以為給付，迄至89年1月15日止，被告共清償原告120
    萬元。惟就未清償之餘款1,575,023 元部分，被告依協議書
    第2條後段之約定，應於88年12月底前1次清償或開立支票分
    12期清償，然被告並未依約定清償或交付分期還款支票，屢
    經原告催討，被告均置之不理，依協議書第2 條之約定請求
    被告返還上開欠款，並聲明：(一)被告應給付原告1,575,02
    3 元及自起訴狀繕本送達之次日起至清償日止，按年息5%計
    算之利息。(二)原告願供以現金或等值之國泰世華商業銀行
    東門分行發行之無記名可轉讓定期存單為擔保，請准宣告假
    執行。
二、被告辯以：否認與原告間存有2,775,023 元之借貸關係。依
    協議書所載，此筆款項係原告為負責人之福盛製罐公司 (下
    稱福盛公司)與被告為負責人之樂昱公司間之貨款，而非2家
    公司負責人私人間之借款，系爭協議書被告係以樂昱公司負
    責人身份，為樂昱公司向福盛公司清償120 萬元之貨款，剩
    餘1,575,023 元之貨款，原告仍應向樂昱公司求償。又原告
    所請求之貨款，屬民法第127條第8款所指製造人所供給商品
    與產物之代價，其請求權時效為2 年，原告遲至94年10月13
    日始起訴請求，其時效應已清滅，並聲明：如主文所示。
三、兩造不爭執之事實：
    兩造於87年12月間簽訂協議書 (見卷內第7頁)，協議書中記
    載甲方 (即被告)積欠乙方 (即原告)貨款共計2,775,023 元
    ，被告自88年2 月起每月償還10萬元，並簽發分期償還票據
    交付原告。迄至89年1月15日止，被告共給付原告120萬元，
    餘款1,575,023元部分，被告未依約於88年12月底前1次清償
    或開立支票分12期清償。
四、經依民事訴訟法第271條之1準用第270條之1第1項第3款規定
    ，整理並協議簡化本件爭點為：原告得否依系爭協議書第 2
    項規定，請求被告給付新台幣1,575,023元?
(一)系爭協議書所協議清償之請求權為貨款請求權：
    經查：系爭協議書已載明：「立協議書人丁○○ (以下簡稱
    甲方即被告)茲因積欠丙○○ (以下簡稱乙方即原告)貨款，
    雙方同意協議償還事項如后：…」 (見卷內第8頁)，上述明
    文復為原告所不爭，則於系爭協議書明載為「貨款」之情形
    下，系爭協議係為貨款請求權所為之協議即甚明確。
(二)系爭協議所載之貨款請求權已罹於時效：
  1.按商人、製造人、手工業人所供給之商品及產物之代價，其
    請求權因2年間不行使而消滅，民法第127條第8 款定有明文
    ，系爭協議已載明為貨款既如前述，則依民法第127條第8款
    之規定，及協議書所載清償期為88年12月底之約定，原告至
    遲應於90年12月底前為請求，否則其依系爭協議所得主張之
    貨款請求權，即罹於時效。經查：原告遲至94年10月14日始
    以本訴主張，則其系爭請求權已罹時效，已甚明確。
  2.原告雖依民法第737 條之規定，主張其依系爭協議書之請求
    權時效為15年，惟其上述主張與系爭協議書之明文明顯不同
    且與證人甲○○結證稱系爭協議係為貨款糾紛所為（見卷內
    第40頁反面）不同，並不足採。
五、綜合以上，被告抗辯原告依系爭協議書第2 條所主張之請求
    權已罹時效，尚非無稽，從而，原告依系爭協議書第2 條，
    請求被告應給付原告1,575,023 元及自起訴狀繕本送達之次
    日起至清償日止，按年息5%計算之利息，為無理由，應予駁
    回。又原告之訴既經駁回，則其假執行之聲請已失所依據，
    應併予駁回。
六、訴訟費用負擔之依據：民事訴訟法第78條。
中    華    民    國    95    年    4     月    21    日
                    民事第六庭    法  官  詹駿鴻
以上正本係照原本作成
如對本判決上訴，須於判決送達後20日內向本院提出上訴狀
中    華    民    國    95    年    4     月    21    日
                                  書記官  官碧玲


司法院資訊處製作；財團法人民間司法改革基金會備份。
